臺灣高等法院臺中分院民事判決　九十二年度重訴字第二二號
　　　原　　　告　甲○○
　　　被　　　告　丙○○
　　　　　　　　　乙○○
　　　　　　　　　丁○○
　　　　　　　　　戊○○
右當事人間因被告傷害案件，原告提起附帶民事訴訟事件，請求侵權行為損害賠償，
經本院刑事庭裁定（九十二年度附民字第一二○號）移送，本院於民國九十二年十二
月二十四日言詞辯論終結，玆判決如：
      主      文
被告應連帶給付原告新台幣捌拾捌萬玖仟壹佰陸拾元，及被告丙○○、丁○○、戊○
○自民國九十二年一月十五日起，被告乙○○自民國九十二年一月十四日起，均至清
償日止，按年利率百分之五計算之利息。
原告其餘之訴及假執行聲請，均駁回。
訴訟費用由被告連帶負擔四分之一，餘由原告負擔。
      事      實
一、本件被告丙○○於言詞辯論期日未到場，經核並無民事訴訟法第三百八十六條所
    列各款情形，爰依原告之聲請，由原告一造辯論而為判決，合先敘明。
二、原告主張：其於民國（以下同）九十年七月二十日下午五時三十分許，駕駛車號
    ＱＥ─八九七九號自小貨車載運貨品沿街叫賣，行至彰化縣彰化市○○里○○路
    ○段五一二巷一二０弄六號被告丙○○住處前，被告丙○○夥同其子即被告丁○
　　○、及友人即被告戊○○，趨前毆打在車內之原告，丙○○之弟乙○○聞訊後隨
　　即趕到，也將原告拖出車外，與丙○○、丁○○、戊○○等人共同毆打原告，使
　　原告臉部受有撕裂傷及瘀傷、後腦勺血腫、腹部鈍挫傷致小腸破裂及上腸系膜動
　　脈破裂等傷害，依侵權行為之法則，自得請求被告連帶賠償醫療費用十一萬六千
　　八百六十八元、喪失工作所得三萬六千零四十三元、減少勞動能力一百七十六萬
　　四千零二十一元，精神慰撫金一百萬元，合計為二百九十一萬六千九百三十二元
　　等情，求為命：被告應連帶給付原告二百九十一萬六千九百三十二元，及加計自
　　起訴繕本送達翌日起法定遲延利息之判決（原告原請求被告連帶給付六百五十一
　　萬六千八百六十八元本息，嗣於九十二年八月二十六日減縮聲明如前述之本息，
　　該減縮聲明，依民事訴訟法第四百四十六條第一項、第二百五十五條第一項第三
　　款，無需被告同意即可為之）。
三、被告丙○○則以：因原告先動手，其才抓狂亂打等語。被告丁○○則以：其見其
　　父丙○○被毆，才出手毆打原告等語。被告戊○○則以：其係欲救原告，並沒有
　　毆打原告等語。被告乙○○則以：當時其在現場見到丙○○頭部有血，才抓狂各
　　等語。資為抗辯。
四、原告主張其於右揭時地遭被告丙○○、丁○○、戊○○、乙○○共同毆打受傷等
　　情，有診斷證明書在卷可憑（見偵字第一０四八號卷七至九頁），原告受有「1.
　　臉部撕裂傷2.腹部鈍性挫傷至小腸破裂及上腸系膜動脈破裂3.腹部傷口感染」及
　　「後腦勺血腫塊１０至公分、臉部瘀傷２公分、臉部撕裂傷５公分」，此有財團
　　法人彰化基督教醫院診斷書及蔡金宏醫師手繪傷勢圖附卷足參（見偵字卷一０四
　　八號卷七至九頁），依其傷勢遍布臉部、後腦、腹部等處，傷勢又深及小腸、上
　　腸系膜動脈破裂，顯係受多人共同施暴毆打所致。而被告戊○○於本件刑事案偵
　　查時稱：「當時我看到一部叫賣車，在丙○○家門口要迴轉，我看到丙○○靠近
　　，以為要買東西，後來都沒有殺價，我才跑過去看，‧‧‧。」（見偵字第七六
　　八二號卷三０頁反面）「‧‧‧。案發當時我只見一部賣雜貨之自小貨車欲迴轉
　　時，便見丙○○與甲○○似乎在理論事情及爭吵，‧‧‧。」（見彰警分刑字第
　　一三五八四號卷一八頁背面）、於本件刑事案原審稱「‧‧。當時丙○○走進甲
　　○○的車子我以為他要去跟他買東西，我過去看看到丙○○就流血，然後我就去
　　報警。‧‧‧。」「當時我在我門口賣東西。甲○○在五號轉頭，丙○○回來，
　　我以為他要去買東西。‧‧‧。」（見原審刑事卷三二、八十頁），於本院刑事
　　庭稱：「他們發生事情在六號住處，我住五號，當時甲○○在那裡轉彎，後來丙
　　○○有上前去，經過幾分鐘都沒有下來，‧‧‧。」（見本院刑事卷一一七頁）
　　，被告乙○○於本件刑事案原審自承：「我有將他從車上拉下。」（見原審刑事
　　卷八二頁），於本院自承「‧‧‧，當時我到現場看到我大哥頭部都是血，所以
　　我才抓狂。」（見本院刑事卷一一二頁）；被告丁○○自承：「因為他打我父親
　　，所以我生氣，所以我有打他。因為他要離開，所以我打他。因為他到我家打人
　　，所以我不讓他走。」（見原審刑事卷一二三頁）「我爸爸被人打，我當人家兒
　　子的看到父親流血，我怎麼可能不幫我爸爸，‧‧‧。」（見本院刑事卷第五十
　　頁），在此情況危急之下丁○○反先打電話叫乙○○前來，而未呼叫救護車顯與
　　常理有違。被告戊○○自承：「‧‧‧‧‧‧，錄音帶的部分我根本沒有拿，我
　　是要將他關掉，鑰匙是甲○○要開車撞我，我只是要將他的車子關掉，不是要搶
　　鑰匙。」（見本院刑事卷一九四頁）；證人即現場警員方瑞呈已到庭證稱其到現
　　場時，乙○○、丁○○、丙○○均在現場，甲○○倒在貨車旁，有抽搐現象，戊
　　○○也有在場，他站在最旁邊（見本院刑事卷一五一頁）；雖被告戊○○於警察
　　前往現場時不在貨車旁，但如其未參與毆打甲○○，何以會認甲○○要對他不利
　　，且甲○○既被毆打倒地並呈抽搐現象，其傷勢顯然不輕，被告戊○○如為救人
　　，又何須上車關掉錄音帶又拔掉車鑰匙？且甲○○車之鑰匙被拔取後，即遭丙○
　　○、丁○○等人毆打，由前開事證及甲○○之指述、身體所受之傷勢等情綜觀，
　　足見被告丙○○、乙○○、戊○○、丁○○共同毆打原告甚明，被告乙○○、丁
　　○○及戊○○否認共同毆打原告，不足採信。被告因本件傷害，亦經台灣彰化地
　　方法院九十一年易字第八二號、本院九十一年上易字第二二六二號判處罪刑確定
　　在案，有該案刑事判決在卷可稽（見本院卷四至九頁），復經本院調閱該刑事案
　　偵審全卷查明屬實。被告確有故意不法行為侵害原告之身體，堪以認定。
五、按因故意或過失，不法侵害他人之權利者，負損害賠償責任；數人共同不法侵害
    他人之權利者，連帶負損害賠償責任；不法侵害他人之身體或健康者，對於被害
    人因此喪失或減少勞動能力或增加生活上之需要，應負損害賠償責任。被害人雖
　　非財產上之損害，亦得請求賠償相當之金額。民法第一百八十四條第一項前段、
　　第一百八十五條第一項、第一百九十三條第一項、第一百九十五條第一項分別定
　　有明文。茲就原告所受之傷害得向被告請求賠償之項目及金額分敘如下：
  (一)醫藥費用部分：原告請求醫藥費用十一萬六千八百六十八元，有收據十四紙附卷
    可稽（見附民卷七至二十頁），且為被告所不爭執，應予准許。
  (二)喪失工作所得部分：原告主張其因被告之毆打住院共二十二天，依九十年四十歲
    到四十五歲者國民平均年收入五十九萬七千九百九十元計算，損失三萬六千零四
    十三元等語。查，依原告所提出之財團法人彰化基督教醫院診斷書載以：「患者
    因右述疾病于九十年七月二十日住院，當天行小腸部分切除及吻合手術，九十年
    八月八日行腹部傷口清創及修補手術，九十年八月十日出院，共住院二十二天。
    」（見一０四八號偵查卷七頁），原告主張住院共二十二天，應屬可採。再依卷
    附之財政部台灣省中區國稅局員林稽徵所函附原告之所得資料清單所載，原告九
　　十一年薪資所得僅八十五元（見本院卷三七頁），其主張依九十年四十歲到四十
　　五歲者國民平均年收入五十九萬七千九百九十元計算喪失工作所得云云，即屬無
　　據。原告顯無固定收入，應依行政院核定之勞工基本工資每月一萬五千八百四十
　　元為計算之基準，最為客觀。依此計算結果，原告住院二十二天所得請求之勞動
　　能力損失為一萬一千六百十六元（15840×22/30＝11616，元以下四捨五入）。
  (三)減少勞動能力損失：原告主張因被告等之毆打存有腸功能障礙並腹瀉、腹部不適
    症狀，為殘廢等級第十二級，減少勞動能力之比率為○．三○七六，依九十年四
    十歲到四十五歲者國民平均年收入五十九萬七千九百九十元計算，原告於事件發
    生時為四十八歲，為自營業，算至六十歲退休，一次請求霍夫曼係數表扣除中間
    利息計算損失為一百七十六萬四千零二十一元等語。查，依行政院衛生署台中醫
    院中醫歷字第０九二０００六七一三號函復原告之就醫情況載以：「經本院調閱
    病歷略以該病患於九十二年八月十五日於本院治療目前仍有手術後腸躁症現象，
    腹部疤痕明顯有缺口性疝氣，目前尚無法搬運重物並無法保證今後有完全恢復之
    機會，即無法保證其術後腸躁症及腹部傷口之疤痕影響能完全復原，故無法計算
    其復原之時間。」（見本院卷八二頁），原告因此傷害造成有疝氣現象，無法搬
    運重物，而原告從事貨車載用棉被、床罩、涼席等物品販賣之工作，難謂對其工
    作無影響。依勞工保險殘廢給付標準表（勞工保險條例五十三條附表），胸腹部
    臟器遺存障害者係指胸腹部遺存機能障害，致工作上確有明顯之阻害而由醫學上
    可予以證明者。由於原告手術至今已將近二年（九十年八月十日至九十二年八月
    十五日）仍無法復原等情判斷，自屬胸腹部臟器遺存障害，經核屬勞工保險殘廢
　　給付標準表中所稱胸腹部臟器遺存障害第十二殘廢等級，減少勞動能力之比率為
　　百分之三十‧七六，原告主張減少勞動能力之比率為○．三○七六，自屬可採。
　　原告無法證明其所得收入，已如上述，其主張依九十年四十歲到四十五歲者國民
　　平均年收入五十九萬七千九百九十元計算喪失工作所得云云，即屬無據。原告無
　　固定收入，應依行政院核定之勞工基本工資每月一萬五千八百四十元為計算之基
　　準，最為客觀。依此計算原告每月減少之收入為四千八百七十二元（即15840×0
　　.3076=4872，元以下四捨五入），原告係四十二年十二月十八日生，九十年七月
　　二十日受傷住院至同年八月十日出院（住院期間喪失工作所得部分已如前述），
　　起算至勞動基準法所定勞工退休年齡六十歲即一百零二年十二月十八日止，尚有
　　十二年三月餘，原告主張以十二年計算，自應以其請求為據。原告一次請求十二
　　年間所減少勞動能力之損失，依霍夫曼式計算方法扣除中間利息後之損害總額為
　　五十六萬零六百七十六元（ 4872×12×9.590111=560676，元下四捨五入）。是
　　原告就此部分請求減少勞動能力之損失在五十六萬零六百七十六元之範圍內，為
　　有理由，逾此部分之請求，尚屬無據，不應准許。
  (四)精神慰撫金部分：原告受有如前開之傷害，住院二十二日治療，目前仍有手術後
    腸躁症現象，腹部疤痕明顯有缺口性疝氣，目前尚無法搬運重物並無法保證今後
    有完全恢復之機會，精神上感受痛苦，自得請求賠償非財產上之損害。查原告甲
    ○○係國中肄業，有偵訊筆錄在卷可證（見彰警分刑一三五八四號卷一頁），曾
    參加衛生署醫用游離輻射防護講習班結業，並提出結業證書影本附卷可稽（見本
    院卷一一八頁）、被告丙○○係國小畢業，被告乙○○係國中畢業、被告丁○○
    係國中畢業、被告戊○○初中畢業，有偵訊筆錄在卷可證（見彰警分刑一三五八
    四號卷一、十、一五、一七、一八頁），原告於本院自承從事用貨車載用棉被、
    床罩、涼席做生意（見本院卷二二頁）、被告乙○○於本院自承從事模板工作、
    被告丁○○自承從事雜工、被告戊○○自承以打零工為生，依卷附之財政部台灣
    省中區國稅局員林稽徵所函附所得資料清單及財產查詢清單所載（見本院卷三七
    至五０頁），原告九十一年薪資收入為八十五元，被告丙○○無所得收入、被告
　　乙○○無所得收入、被告丁○○無所得收入，原告甲○○擁有田賦四筆、土地二
　　筆、房屋三棟、汽車一輛；被告丙○○擁有田賦二筆、土地十五筆；被告乙○○
　　擁有田賦二筆、土地十三筆、汽車一輛；被告丁○○則無財產資料，本院審酌兩
　　造前述之身分地位、經濟能力，並審酌原告受傷致精神所受痛苦之程度，認原告
　　之精神慰撫金請求，以二十萬元為合理金額。逾此部分之請求，尚屬無據。
  (五)依上所述，原告得請求醫療費用十一萬六千八百六十八元、喪失工作所得一萬一
    千六百十六元、減少勞動能力損失五十六萬零六百七十六元、精神慰撫金二十萬
    元，共計八十八萬九千一百六十元。
六、綜上所述，原告本於侵權行為之法律關係，請求被告連帶給付八十八萬九千一百
    六十元，及各自起訴狀繕本送達翌日，即被告丙○○、丁○○、戊○○自九十二
    年一月十五日起，被告乙○○自九十二年一月十四日起，均至清償日止，按年利
　　率百分之五計算之利息，自應准許，逾此部分，應予駁回。另原告為假執行之聲
　　請，就其勝訴部分，因合計未逾一百五十萬元，依法不得上訴第三審，於本判決
　　宣示時即告確定，自無宣告假執行之必要，就原告敗訴部分，因失所附麗，均應
　　予駁回。
據上論斷，本件原告之訴為一部分有理由，一部分無理由，爰依民事訴訟法第七十九
條但書、第八十五條第二項、第四百六十三條、第三百八十五條第一項前段，判決如
主文。
中　　　華　　　民　　　國　　九十三　　年　　　一　　　月　　　七　　　日
~B1民事第六庭審判長法　官　吳火川
~B2　　　　　　　　法　官　吳惠郁
~B3　　　　　　　　法　官　饒鴻鵬
右為正本係照原本作成。
原告得上訴。
被告不得上訴。
如對本判決上訴，須於收受判決送達後二十日內向本院提出上訴書狀，其未表明上訴
理由者，應於提出上訴後二十日內向本院提出上訴理由書(須按他造人數附具繕本)。
上訴時應提出委任律師或具有律師資格之人之委任狀；委任有律師資格者，另應附具
律師及格證書及釋明委任人與受任人有民事訴訟法第四百六十六條之一第一項但書或
第二項（詳附註）所定關係之釋明文書影本。
~B 　 　　　　　　書記官　陳如慧
中　　　華　　　民　　　國　　九十三　　年　　　一　　　月　　　八　　　日
附註：
民事訴訟法第四百六十六條之一（第一項、第二項）
對於第二審判決上訴，上訴人應委任律師為訴訟代理人。但上訴人或其法定代理人具
有律師資格者，不在此限。
上訴人之配偶、三親等內之血親、二親等內之姻親，或上訴人為法人、中央或地方機
關時，其所屬專任人員具有律師資格並經法院認為適當者，亦得為第三審訴訟代理人
。
　　　　　　　　　　　　　　　　　　　　　　　　　　　　　　　　　　　　Ｙ
